臺灣臺北地方法院民事裁定
111年度消債職聲免字第11號
聲  請  人  
即債務人    張嘉家  
代  理  人  黃慧敏律師（法扶律師）
相  對  人  
即債權人    彰化商業銀行股份有限公司

法定代理人  凌忠嫄  
代  理  人  吳伯修  
            蔡泓叡  
上列當事人間消費者債務清理事件，本院裁定如下：
    主  文
債務人張嘉家應予免責。
    理  由
一、按法院為終止或終結清算程序之裁定確定後，除別有規定外
    ，應以裁定免除債務人之債務；法院裁定開始清算程序後，
    債務人有薪資、執行業務所得或其他固定收入，扣除自己及
    依法應受其扶養者所必要生活費用之數額後仍有餘額，而普
    通債權人之分配總額低於債務人聲請清算前2年間，可處分
    所得扣除自己及依法應受其扶養者所必要生活費用之數額者
    ，法院應為不免責之裁定。但債務人證明經普通債權人全體
    同意者，不在此限；債務人有下列各款情形之一者，法院應
    為不免責之裁定，但債務人證明經普通債權人全體同意者，
    不在此限：「（一）於7年內曾依破產法或本條例規定受免
    責。（二）故意隱匿、毀損應屬清算財團之財產，或為其他
    不利於債權人之處分，致債權人受有損害。（三）捏造債務
    或承認不真實之債務。（四）聲請清算前2年內，因消費奢
    侈商品或服務、賭博或其他投機行為，所負債務之總額逾聲
    請清算時無擔保及無優先權債務之半數，而生開始清算之原
    因。（五）於清算聲請前1年內，已有清算之原因，而隱瞞
    其事實，使他人與之為交易致生損害。（六）明知已有清算
    原因之事實，非基於本人之義務，而以特別利於債權人中之
    1人或數人為目的，提供擔保或消滅債務。（七）隱匿、毀
    棄、偽造或變造帳簿或其他會計文件之全部或一部，致其財
    產之狀況不真確。（八）故意於財產及收入狀況說明書為不
    實之記載，或有其他故意違反本條例所定義務之行為，致債
    權人受有損害，或重大延滯程序。」債務人有前條各款事由
    ，情節輕微，法院審酌普通債權人全體受償情形及其他一切
    情狀，認為適當者，得為免責之裁定，消費者債務清理條例
    （下稱消債條例）第132條、第133條、第134條及第135條分
    別定有明文。
二、查本件債務人前因有不能清償債務情事，於民國110年2月8
    日具狀向本院聲請清算，經本院於110年9月17日以110年度
    消債清字第104號裁定自該日下午4時起開始清算程序，並命
    司法事務官進行清算程序。債務人有存款於郵局新臺幣（下
    同）287元、國泰世華銀行2,636元、台北富邦銀行415元、
    臺灣企銀1,753元、板信銀行516元、合作金庫銀行440元，
    合計6,047元；現金6,458元；富邦人壽保單1張，解約金約1
    2萬3,842元，經債務人提出等值現金清償，本院並發放完結
    給予債權人，並經本院司法事務官於110年12月27日以110年
    度司執消債清字第86號裁定終結清算程序確定等情，業經本
    院調閱上開消債案卷查核屬實，前揭事實堪予認定。本院所
    為終止清算程序之裁定既已確定，依首揭消債條例規定，法
    院應審酌債務人是否有消債條例第133條、第134條所定應為
    不免責裁定之情形。
三、經本院依消債條例第136條規定，通知債務人及債權人以書
    面表示意見，並定於111年2月21日上午9時31分到場陳述意
    見，本件債務人具狀陳報其於聲請清算前2年迄今之收入、
    支出狀況，並表示無消債條例第133、134條規定之不免責事
    由等語。而債權人彰化商業銀行股份有限公司（下稱彰化銀
    行）不同意債務人免責，狀請本院查明債務人有無消債條例
    第133條之不免責事由，並表示債務人目前年約46歲，應具
    工作能力及還款能力，當竭力清償債務等語。
四、經查：
（一）債務人無消債條例第133條所定不免責事由：
      查本件債務人自陳於本院裁定開始清算程序後，無執行業
      務所得及其他任何收入，僅於110年6月因疫情影響而領取
      行政院發放孩童家庭防疫補貼共計2萬元等語（消債職聲
      免卷第113頁），考量疫情補助金非持續性、固定性之補
      助，且應係用於支應突發狀況，爰不予列入債務人之收入
      。此外，債務人並未領有其他任何津貼、補助等情，有臺
      北市政府民政局111年1月28日函、勞動部勞工保險局111
      年2月7日函、臺北市政府都市發展局111年2月8日函、內
      政部營建署111年2月9日函、臺北市萬華區公所111年2月8
      日函、臺北市政府社會局111年2月9日函、臺北市就業服
      務處111年2月11日函附卷可稽（見消債職聲免卷第99至10
      3、107至111、147至151頁）。是本院認於法院裁定開始
      清算程序後迄今之期間，債務人應無固定收入，此核與消
      債條例第133條所規定「法院裁定開始清算程序後，債務
      人有薪資、執行業務所得或其他固定收入，扣除自己及依
      法應受其扶養者所必要生活費用之數額後仍有餘額」之要
      件不符。從而，債務人並無消債條例第133條之不免責事
      由。
（二）債務人無消債條例第134條各款所定不免責事由：
      經本院職權調閱入出境資訊連結作業所示（見消債職聲免
      卷第29頁），債務人於提出本件清算聲請前2年起迄今並
      無任何出境紀錄。又債務人名下僅有於本件清算程序中已
      提出與解約金同額之現款由債權人分配之富邦人壽保單，
      且亦查無曾有原為債務人名下之保單經變更要保人為他人
      之紀錄等情，有法務部高額壽險資訊連結作業查詢資料、
      台灣人壽保險股份有限公司111年2月11日函、宏泰人壽保
      險股份有限公司111年2月14日函、英屬百慕達商安達人壽
      保險股份有限公司台灣分公司111年2月9日函、中華郵政
      股份有限公司111年2月14日函、三商美邦人壽保險股份有
      限公司111年2月10日函、全球人壽保險股份有限公司111
      年2月10日函、英屬百慕達商友邦人壽保險股份有限公司
      台灣分公司111年2月15日函、遠雄人壽保險事業股份有限
      公司111年2月15日書函、中國人壽保險股份有限公司111
      年2月15日函、合作金庫人壽保險股份有限公司111年2月1
      0日書函、保誠人壽保險股份有限公司111年2月11日函、
      元大人壽保險股份有限公司111年2月15日函、台新人壽保
      險股份有限公司111年2月15日函、臺銀人壽保險股份有限
      公司111年2月17日函、南山人壽保險股份有限公司111年2
      月15日函、新光人壽保險股份有限公司111年2月21日民事
      陳報狀、法商法國巴黎人壽保險股份有限公司台灣分公司
      111年2月11日函、國際康健人壽保險股份有限公司111年2
      月14日函、第一金人壽保險股份有限公司111年2月22日函
      、安聯人壽保險股份有限公司111年3月8日函、國泰人壽
      保險股份有限公司111年3月9日民事陳報狀及111年3月22
      日函、富邦人壽保險股份有限公司111年3月14日陳報狀可
      憑（見消債職聲免卷第31至36、141、145、153至165、17
      1、177至179、197、205至255、265至282頁）。本院復向
      臺灣期貨交易所股份有限公司及臺灣集中保管結算所股份
      有限公司函查債務人於該公司之往來證券商、股票餘額及
      於聲請清算前2年起迄今之期間之異動資料等相關證券及
      期貨交易資料，經上開二公司分別函覆表示債務人於前開
      期間並未持有於該公司登錄之境內基金，亦無開立期貨交
      易帳戶及集保帳戶（見消債職聲免卷第143、181至196頁
      ）。是本件應認查無債務人有故意隱匿、毀損應屬清算財
      團之財產、不利於債權人處分或故意於財產及收入狀況說
      明書為不實之記載，或有其他故意違反消債條例第9條第2
      項到場義務、第41條出席及答覆義務、第81條第1項提出
      財產及收入狀況說明書、債權人、債務人清冊義務、第82
      條第1項報告義務、第89條生活儉樸及住居限制義務、第1
      01條提出清算財團書面資料義務、第102條第1項移交簿冊
      、文件及一切財產義務、第103條第1項答覆義務、第136
      條第2項協力調查義務等情事，故亦不構成消債條例第134
      條第2、8款不免責事由。又本件債權人經本院詢問後，亦
      未提供債務人於聲請本件前2年之消費紀錄，是本件依卷
      證資料，難認債務人於該等期間有消費奢侈商品、服務或
      從事其他投機行為。且債務人並非7年內曾依破產法或消
      債條例規定受免責者，復查無債務人有捏造債務或承認不
      真實之債務，或於清算聲請前1年內，已有清算之原因，
      而隱瞞其事實，使他人與之為交易致生損害之行為，且無
      明知已有清算原因之事實，非基於本人之義務，而以特別
      利於債權人中之1人或數人為目的，提供擔保或消滅債務
      之行為。依上，本件債務人並不構成消債條例第134條各
      款之不免責事由。
（三）至債權人彰化銀行表示債務人目前年約46歲，應具工作能
      力及還款能力，當竭力清償債務云云。惟上開主張均未具
      體說明或提出相當事證證明債務人符合消債條例之何項不
      免責之規定，是此部分債權人主張債務人不應免責等語，
      即無足採。
五、綜上所述，債務人業經法院為終止清算程序之裁定確定，且
    不符合消債條例第133條所定之情形，復查無消債條例第134
    條各款所列之不免責事由，依消債條例第132條之規定，自
    應裁定債務人免責。
六、爰裁定如主文。
中　　華　　民　　國 　111  　年　  3　　月　　 31  　日
                  民事第二庭  法　官　林伊倫
以上正本係照原本作成。
如不服本裁定應於送達後10日內向本院提出抗告狀，並繳納抗告
費新臺幣1,000元。
中　　華　　民　　國 　111  　年　  3　　月　　 31  　日
                              書記官　黃品蓉